【裁判字號】    98,訴,900
【裁判日期】    981224
【裁判案由】    毒品危害防制條例
【裁判全文】
臺灣桃園地方法院刑事判決               98年度訴字第900號
公  訴  人  臺灣桃園地方法院檢察署檢察官
被      告  乙○○
選任辯護人  林楊鎰律師
上列被告因違反毒品危害防制條例案件，經檢察官提起公訴（98
年度偵字第9835號），本院判決如下：
    主  文
乙○○共同販賣第二級毒品，累犯，處有期徒刑柒年陸月，未扣
案之共同販賣第二級毒品所得新臺幣壹仟元應與「阿姐」連帶沒
收，如全部或一部不能沒收時，應以其二人財產連帶抵償之；又
共同販賣第二級毒品，累犯，處有期徒刑柒年捌月，扣案之甲基
安非他命貳包（毛重合計零點捌肆公克）沒收銷燬之，包裝上開
甲基安非他命之外包裝袋貳只，均沒收，未扣案之共同販賣第二
級毒品所得新臺幣貳仟元應與「阿姐」及劉茂春連帶沒收，如全
部或一部不能沒收時，應以其三人財產連帶抵償之，扣案之行動
電話手機壹支（含SIM 卡壹枚，門號：0000000000號）沒收。應
執行有期徒刑拾伍年，扣案之甲基安非他命貳包（毛重合計零點
捌肆公克）沒收銷燬之，包裝上開甲基安非他命之外包裝袋貳只
，均沒收，未扣案之共同販賣第二級毒品所得新臺幣壹仟元應與
「阿姐」連帶沒收，如全部或一部不能沒收時，應以其二人財產
連帶抵償之，未扣案之共同販賣第二級毒品所得新臺幣貳仟元應
與「阿姐」及劉茂春連帶沒收，如全部或一部不能沒收時，應以
其三人財產連帶抵償之，扣案之行動電話手機壹支（含SIM 卡壹
枚，門號：0000000000 號 ）沒收。
    事  實
一、乙○○前因違反職役職責案件，於民國95年4 月26日經國防
    部北部地方軍事法院以95年度訴字第60號判處有期徒刑4 年
    6 月確定，經該院再減刑為2 年3 月確定，甫於97年4 月21
    日所短刑期執畢出監，猶不知悔改。明知甲基安非他命屬毒
    品危害防制條例第2 條第2 項第2 款規定之第二級毒品（起
    訴書誤植為安非他命），不得販賣、持有，仍有以下犯行：
  (一)乙○○與姓名、年籍不詳，綽號為「阿姐」之成年女子，共
    同基於販賣第二級毒品甲基安非他命之犯意聯絡，於98 年4
    月29日前某日，在不詳地點，透過姓名、年籍不詳，綽號為
    「阿德」之成年男子媒介認識「阿姐」，「阿姐」當場提供
    予甲○○其所持用之0000000000號行動電話作為購買毒品專
    線。於98年4 月29日某時，甲○○遂借用友人電話撥打上開
    0000000000號行動電話與「阿姐」約定購買價值新台幣（下
    同）1,000 元之甲基安非他命，「阿姐」應允並告知甲○○
    至桃園縣中壢市○○路上赴約，俟甲○○至上開路段後，再
    以友人行動電話撥打上開0000000000號行動電話，該門號由
    「阿姐」接聽並告知詳細交易地點為乙○○位於桃園縣中壢
    市○○路7 號3 樓住處，甲○○遂到達乙○○住處樓，再次
    以友人行動電話撥打上開0000000000號行動電話，「阿姐」
    遂自乙○○住處下樓將甲○○帶至乙○○住處3 樓臥室內，
    甲○○當場交付現金1,000 元予「阿姐」，「阿姐」隨即示
    意乙○○至其住處2 樓之餐桌擺放以紙包裹塑膠袋包裝之甲
    基安非他命1 包，乙○○遵行「阿姐」指示後，再返回到3
    樓臥室內，「阿姐」便告知甲○○業已將所購買之毒品置放
    在2 樓客廳桌上，甲○○遂至該2 樓客廳桌上取走上開甲基
    安非他命1 包。
  (二)乙○○復基於與綽號為「阿春」之劉茂春及姓名、年籍不詳
    ，綽號「阿姐」之成年女子共同另基於販賣第二級毒品甲基
    安非他命之犯意聯絡，於98年4 月30日下午3 時19分許，由
    甲○○以其所持用之0000000000號行動電話撥打上揭
    0000000000號行動電話，由「阿姐」接聽並約定購買價值
    2,000 元之甲基安非他命，「阿姐」應允並約定仍以上揭乙
    ○○住處作為交易地點後，與「阿姐」同行之劉茂春再以不
    詳門號之行動電話撥打乙○○持用之0000000000號行動電話
    ，指示乙○○將甲基安非他命1 包包裝好後置放在其住處2
    樓餐桌上，甲○○至乙○○住處後，遂將面額為2,000 元之
    鈔票交付予乙○○，再自行至乙○○住處2 樓餐廳桌上擬取
    走置放於客廳桌上以紙包裹著塑膠袋包裝之甲基安非他命1
    包，詎此際竟遭警查獲，甲○○並帶同員警至3 樓乙○○臥
    室，而查獲乙○○，並經乙○○及甲○○同意搜索而當場並
    扣得第二級毒品甲基安非他命2 包（毛重分別為0.2 公克、
    0.64公克）及安非他命吸食器6 組。
二、案經桃園縣政府警察局楊梅分局報請台灣桃園地方法院檢察
    署檢察官偵查起訴。
    理  由
壹、證據能力：
一、搜索、扣押之甲基安非他命及安非他命吸食器6 組：
    按搜索，經受搜索人出於自願性同意者，得不使用搜索票，
    刑事訴訟法第131 條之1 定有明文。本件被告及另案被告甲
    ○○於上開地點為警當場查獲後，經警搜索上開被告乙○○
    住處，並當場扣得第二級毒品甲基安非他命2 包（毛重分別
    為0.2 公克、0.64公克）及安非他命吸食器6 組之事實，業
    經證人即查獲員警吳清源於本院審理中證述屬實，並有扣押
    物品目錄表在卷足佐，而本案查獲員警在無搜索票之情形下
    ，取得本案被告乙○○及另案被告甲○○之同意（分別見偵
    查卷第26、30頁搜索扣押筆錄），依前揭法條意旨，本案搜
    索、扣押自屬合法，雖被告辯稱：查獲員警未於搜索後3 日
    內陳報檢察官及法院，搜索、扣押應屬違法云云，惟查，刑
    事訴訟法所定搜索、扣押後應於3 日內陳報檢察官及法院之
    情形，乃屬刑事訴訟法第131 條第1 項及第2 項所定之逕行
    搜索或緊急搜索之情始有適用，本件查獲員警搜索、扣押當
    時業已獲得被告同意，自無逕行搜索或緊急搜索規定之適用
    ，被告辯稱顯無足採，本件搜索、扣押既屬合法，上開扣得
    之甲基安非他命2 包及安非他命吸食器6 組自有證據能力無
    訛。
二、末按本案所引用之其餘供述及非供述證據，經本院依法踐行
    調查證據程式，檢察官、辯護人及被告均不爭執其餘各該證
    據之證據能力，且迄本院言詞辯論終結前未就其餘證據之證
    據能力聲明異議，又查無依法應排除其證據能力之情形，是
    後述所引用其餘證據之證據能力均無疑義，依法自有證據能
    力，均得作為本案證據，附此敘明。
貳、認定犯罪事實之證據及理由：
一、訊據被告對於持有上揭扣得之甲基安非他命2 包及安非他命
    吸食器6 組一情固予坦承，惟矢口否認有何販賣第二級毒品
    犯行，辯稱：販賣毒品係「阿姐」所為，伊和「阿姐」僅係
    朋友關係，「阿姐」至伊住處聊天順便交易毒品，與伊無關
    云云。經查：
  (一)被告有如事實欄一所載之販賣毒品犯行，業據證人即毒品購
    買人甲○○到庭結證：查獲前一段時間，伊為了購買毒品遂
    透過朋友「阿德」認識「阿姐」，當時伊和「阿德」在「阿
    姐」車上，由「阿德」介紹而認識「阿姐」，「阿姐」便將
    0000000000號行動電話留給伊。於98年4 月29日，伊借用朋
    友電話撥打上揭0000000000號行動電話，接電話者為「阿姐
    」，伊便向「阿姐」表示要買多少錢毒品，「阿姐」便叫伊
    先到中壢市○○路上，伊到達「阿姐」指定之路段後，又用
    朋友行動電話撥打上開行動電話，「阿姐」告知伊交易之具
    體地點為被告住處，伊到了被告住處後，又再度以朋友行動
    電話撥打上開電話，「阿姐」便叫伊等一下，接著伊就看到
    「阿姐」從被告住處走出來，「阿姐」帶同伊至被告住處3
    樓房間內並介紹被告予伊認識，伊對「阿姐」說要購買多少
    價格之甲基安非他命，並當場拿現金1,000 元予「阿姐」，
    「阿姐」便跟被告走到房門口談話，接著「阿姐」便返回房
    間與伊療天，被告則下樓，沒多久被告又上樓來，「阿姐」
    便對伊說在樓下2 樓桌上就可以看見毒品，伊下樓就把桌上
    之毒品拿走，一直到伊下樓前，「阿姐」均未離開伊視線；
    隔日下午4 時許，伊又撥打前開行動電話，一樣是「阿姐」
    接聽電話，伊向「阿姐」表示要購買價值2,000 元之甲基安
    非他命，「阿姐」應允並約定交易地點仍為被告住處後，伊
    便前往被告住處，伊再度撥打上揭行動電話，這次則由1 個
    男生接聽電話，該男生表示毒品一樣置放在2 樓桌上，伊上
    樓後，果然看見與昨日包裝一樣之甲基安非他命1 包置放在
    餐桌上，惟未取走即遭警查獲等語綦詳（參見本院卷第
    67-68 、89反面-90 頁），復經證人即本案查獲員警吳清源
    到庭結證：本件經由線民提供情資表示有位綽號為「阿春」
    之通緝犯，提供毒品予被告販賣，因此伊和同事陳鵬勛、李
    世崇便多次在被告住處附近進行埋伏，於98年4 月30日下午
    再度至被告住處附近埋伏時，發現有1 台計程車搭載1 位男
    子至被告住處，伊和同事上樓至被告住處2 樓查緝時，發現
    在庭證人甲○○在被告2 樓住處餐桌旁正在檢視1 包毒品，
    伊詢問證人甲○○是向誰購買毒品，證人甲○○回答係向被
    告購買，而被告在該棟3 樓，而伊和同事搜索被告身上，曾
    搜得1 張面額為2,000 元之現金，證人甲○○於警詢時亦坦
    承該2,000 元鈔票係伊交付予被告購買毒品之用等語綦詳（
    本院卷第86-88 頁），證人吳清源與證人即本案查獲員警陳
    鵬勛、李世崇證述大致相符（本院卷第149-152 頁），復經
    檢察官調取0000000000號行動電話雙向通聯紀錄顯示：98年
    4 月30日下午3 時19分及3 時33分均有與證人甲○○所持用
    之0000000000號行動電話有通聯紀錄無訛，有0000000000
    號行動電話雙向通聯紀錄1 份附卷可稽（偵查卷第62頁反面
    ），另於本院勘驗被告持用之0000000000號行動電話時，本
    院要求被告在法警及通譯人員監視下操作該行動電話，被告
    卻當庭刪除「阿春」於98年4 月30日之已接來電顯示，有本
    院筆錄1 份在卷可考（本院卷156 頁），足徵被告恐懼綽號
    「阿春」之劉茂春指示被告在其住家與甲○○交易毒品之情
    曝光，並參以2 次交易毒品模式，均係以相同包裝手法包裝
    毒品，而第1 次交易時，僅被告1 人離開證人甲○○視線獨
    自至其住處2 樓，第2 次交易時，被告住處除被告與甲○○
    外，均無其他人出入，均經證人吳清源、陳鵬勛及甲○○證
    述在卷，毒品當係由被告包裝並擺放於其住處2 樓餐桌至為
    明灼，且販賣毒品係經嚴格查緝之犯罪，販賣毒品之人無不
    謹慎行事，實難想像會任意將不知情之人住處當作交易地點
    ，亦徵被告前揭辯稱不足採憑，被告有如事實欄一之犯行堪
    以認定。
  (二)證人甲○○雖另證述於98年4 月30日，伊係將購買毒品費用
    置放於香菸盒內，再將香菸盒擺放在被告住處樓下之電線桿
    旁等語在卷，惟證人吳清源、陳鵬勛及李世崇均證稱：被告
    未曾在電線桿旁逗留等語明確，考諸證人甲○○曾於警詢中
    謂該2,000 元鈔票為其向被告購買毒品之用，且2,000 元鈔
    票市面少見，證人甲○○若以該鈔票購買毒品當記憶深刻，
    應不致會有記憶錯誤之情事發生；且被告供承該2,000 元鈔
    票係留作紀念之用，卻又翻異前詞供稱該鈔票係從皮包中取
    出，以供作被逮捕後花用云云，除前後供述不一難以憑信外
    ，該2,000 元鈔票倘若真係作為紀念之用，卻擺放在皮包內
    任意磨損更屬可疑，另參酌證人甲○○之證詞，迭自警詢、
    偵查及本院審理中多次更改證詞，證述方向則為未與被告直
    接購買毒品，顯見有為被告脫罪之情明顯，是證人甲○○此
    部份證述自難採憑，被告逾98年4 月30日應係當面收取證人
    甲○○現金2,000 元後，將毒品置放在住處2 樓餐桌上以為
    交易灼然甚明。
  (三)綜上，本案事證明確，被告犯行洵堪認定，應依法論科。
二、比較新舊法：
    按修正前毒品危害防制條例第4 條第2 項規定：「製造、運
    輸、販賣第二級毒品者，處無期徒刑或7 年以上有期徒刑；
    得併科新臺幣700 萬元以下罰金。」修正後則規定：「製造
    、運輸、販賣第二級毒品者，處無期徒刑或7 年以上有期徒
    刑；得併科新臺幣1 千萬元以下罰金。」，經比較新舊法，
    修正後之規定，得併科之罰金已提高，此部分原以被告行為
    時之規定對被告較為有利。又本件被告並未供出毒品來源因
    而破獲，亦未於偵查及審判中均自白犯罪，自無修正前、後
    毒品危害防制條例第17條之適用，是依上開比較結果，係以
    被告行為時之毒品危害防制條例規定對被告較為有利，自應
    適用被告行為時之毒品危害防制條例第4 條第2 項之規定處
    斷。
三、再按甲基安非他命係毒品危害防制條例第2 條第2 項第2 款
    所規定之第二級毒品。是核被告所為2 次販賣第二級毒品甲
    基安非他命之行為，係犯毒品危害防制條例第4 條第2 項之
    販賣第二級毒品罪。被告販賣前持有甲基安非他命之低度行
    為，為進而販賣之高度行為所吸收，不另論罪。被告就第1
    次販賣第二級毒品之犯行，與「阿姐」具有犯意聯絡及行為
    分擔，為共同正犯；就第2 次販賣第二級毒品之犯行，與劉
    茂春及「阿姐」間具有犯意聯絡及行為分擔，應以共同正犯
    論。復按刑事法上集合犯之概念，乃指本質上具有反覆、延
    續實行之特徵，立法時予以特別歸類，定為犯罪構成要件之
    行為要素，亦即就某些在密切接近之一定時、地，所持續實
    行之同種類複次行為，依照社會通念，將之歸為一個行為，
    成為包括之一罪，給予一個刑法評價。是關於集合犯之判斷
    ，除應考量行為人主觀上是否出於反覆實行之概括犯意外，
    尚應斟酌客觀上之法律規範本來意涵、實現該犯罪目的之必
    要手段、社會生活經驗中該犯罪必然反覆實行之常態與社會
    之通念等因素。就販賣毒品行為言，既查嚴、罪重，且不敢
    亦無法公然從事客觀上之犯罪目的，並非必須多次作為始克
    達成，於一般生活中，亦難認持續販賣毒品仍屬常態，社會
    通念尤難容許一再違犯，一向採取從嚴禁毒態度之立法者，
    更無將之特別歸類為包括一罪之設計原意，自應依一般法律
    適用原則，以一行為一罪一罰處遇之，最高法院987 年度台
    上字第4391號判決可資參照。是本件被告所犯上開2 次販賣
    第一級毒品之犯行，犯意各別，行為互殊，應予分論併罰。
    被告前因違反職役職責案件，於民國95年4 月26日經國防
    部北部地方軍事法院以95年度訴字第60號判處有期徒刑4 年
    6 月確定，經該院再減刑為2 年3 月確定，甫於97年4 月21
    日所短刑期執畢出監，此有臺灣高等法院被告前案紀錄表1
    份附卷可按，其於5 年以內再犯本件最重本刑為有期徒刑以
    上之罪，為累犯，應依刑法第47條第1 項之規定加重其刑。
    爰審酌被告正值青盛之年，不思努力進取，謀求正當職業，
    明知甲基安非他命對於人體有莫大之戕害，為圖私利，竟漠
    視毒品之危害性，而販賣毒品犯行，嚴重危害國民身心健康
    及社會風氣，進而敗壞社會治安，且於偵審程序中復又飾詞
    否認犯行，甚至於本院勘驗其所持用行動電話之際，當庭刪
    除來電顯示紀錄，企圖湮滅證據，犯罪後態度極劣，及衡以
    其販賣毒品之數量及所得利益，爰量處如主文所示之刑，並
    定其應執行之刑，以資懲戒。又按刑法第59條之酌量減輕其
    刑，必須犯罪另有其特殊之原因與環境等等，在客觀上足以
    引起一般同情，認為即予宣告法定最低刑期，猶嫌過重者，
    始有其適用；至於犯罪之動機、犯罪之手段或犯罪後之態度
    等情狀，僅可為法定刑內從輕科刑之標準，不得據為酌量減
    輕之理由（最高法院69年度台上字第328 號、第3071號、70
    年度台上字第2511號、77年度台上字第4382號、80年度台上
    字第4777號、84年度台上字第2164號、91年度台上字第733
    號判決亦同此意旨），查販賣甲基安非他命對社會風氣及治
    安危害重大，為政府嚴加查緝之犯行，被告販賣毒品危害社
    會治安甚大，並查無在被告個人方面有何特殊之原因或環境
    客觀上足以引起一般人同情，是本院認無從依法酌減其刑，
    附此敘明。
四、沒收部分：
  (一)扣案之前揭甲基安非他命甲基安非他命2 包（毛重分別為
    0.2 、0.64公克，共計重0.84公克），均係查獲之第二級毒
    品，且與被告所涉之販賣第二級毒品之犯罪事實有關聯性，
    依毒品危害防制條例第18條第1 項前段規定，不問屬何人所
    有，均宣告沒收銷燬之。
  (二)包裝上開甲基安非他命之外包裝袋2 只，顯均係被告所有而
    供其所為事實欄一之販賣第一級毒品犯罪所用之物，爰均依
    毒品危害防制條例第19條第1 項之規定，宣告沒收。又扣案
    之行動電話手機1 支（含門號：0000000000號SIM 卡1 枚）
    ，屬被告所有而供被告及共犯「阿姐」及劉茂春3 人聯繫本
    案販賣第二級毒品犯行所用之物，均依毒品危害防制條例第
    19 條 第1 項規定，宣告沒收。其中就SIM 卡部分，按行動
    電話服務須以晶片卡（即SIM 卡）為使用介面，因此我國電
    信公司於出租行動電話門號予消費者使用時，即同時附帶提
    供晶片卡給消費者作為門號使用之介面，故電信公司接受消
    費者申辦門號並將該門號開通上線時，該晶片卡之所有權是
    否移轉於消費者，抑或仍保留於電信公司，端視其簽訂之服
    務契約內容如何約定（最高法院96年度臺上字第5046號、96
    年度臺非字第61號判決意旨參照），查依上開SIM 卡之行動
    電話業者之定型化契約，該等行動電話所使用之SIM 卡，均
    應屬使用者（即被告）所有，此為本院職務上已知之事實，
    亦應宣告沒收，附此敘明。
  (三)又按共同正犯犯罪所得之財物為新臺幣現金時，因共同正犯
    應就全部犯罪結果負其責任，而合併計算犯罪所得，且於全
    部或一部不能沒收時，以其財產抵償之，但為避免執行時發
    生重複沒收、抵償之情形，故各共同正犯之間係採「連帶沒
    收、連帶抵償主義」，於裁判時應諭知被告共同犯罪所得之
    財物應與其他共同正犯「連帶沒收、連帶抵償之」（最高法
    院98年度臺上字第4127號、4618號、5492號判決意旨參照）
    。查：事實欄一(一)所示被告與共犯「阿姐」販賣第二級毒品
    既遂犯行所得之1,000 元及事實欄一(二)所示被告與共犯劉茂
    春及「阿姐」販賣第二級毒品既遂犯行所得之2,000 元，雖
    未扣案，惟屬被告與共犯共同犯罪所得之現金，應依毒品危
    害防制條例第19條第1 項之規定，分別宣告被告與共犯「阿
    姐」及被告與共犯劉茂春、「阿姐」連帶沒收，如全部或一
    部不能沒收時，以其二人財產連帶抵償之。
  (四)而另扣案之海洛因2 包（毛重1.28公克）、吸食器1 組、分
    裝袋3 包、海洛因削尖藥鏟2 支，與本案犯罪事實無關，不
    得於本案判決宣告沒收，皆於此敘明。
據上論斷，應依刑事訴訟法第299 條第1 項前段，修正前毒品危
害防制條例第4 條第2 項、第18條第1 項前段、第19條第1 項，
刑法第11條前段、第28條、第47條第1 項、第51條第5 款，判決
如主文。
案經檢察官黃俊華到庭執行職務
中    華    民    國    98    年    12    月    24    日
                  刑事第五庭審判長法  官  潘政宏
                                  法  官  劉淑玲
                                  法  官  江春瑩
以上正本證明與原本無異。
如不服本判決應於收受判決後10日內向本院提出上訴書狀，並應
敘述具體理由。其未敘述上訴理由者，應於上訴期間屆滿後20日
內向本院補提理由書( 均須按他造當事人之人數附繕本) 「切勿
逕送上級法院」。
                                  書記官  羅婉榕
中    華    民    國    98    年    12    月    24    日
附錄本件論罪科刑法條全文
毒品危害防制條例第4條
製造、運輸、販賣第一級毒品者，處死刑或無期徒刑；處無期徒
刑者，得併科新臺幣 2 千萬元以下罰金。
製造、運輸、販賣第二級毒品者，處無期徒刑或 7 年以上有期
徒刑，得併科新臺幣 1 千萬元以下罰金。
製造、運輸、販賣第三級毒品者，處 5 年以上有期徒刑，得併
科新臺幣 7 百萬元以下罰金。
製造、運輸、販賣第四級毒品者，處 3 年以上 10 年以下有期
徒刑，得併科新臺幣 3 百萬元以下罰金。
製造、運輸、販賣專供製造或施用毒品之器具者，處 1 年以上
7 年以下有期徒刑，得併科新臺幣 1 百萬元以下罰金。
3前五項之未遂犯罰之。

司法院資訊處製作；財團法人民間司法改革基金會備份。
